【裁判字號】    97,交聲,674
【裁判日期】    970630
【裁判案由】    聲明異議
【裁判全文】
臺灣彰化地方法院交通事件裁定         97年度交聲字第674號
移送機關即
原處分機關  交通部公路總局臺中區監理所彰化監理站
異  議  人
即受處分人  保利交通有限公司
代  表  人  甲○○
上列異議人即受處分人因違反道路交通管理處罰條例案件，對於
交通部公路總局臺中區監理所彰化監理站民國97年4 月29日所為
之處分（原處分案號：彰監四字第裁64-Z00000000號），聲明異
議，本院裁定如下：
    主  文
異議駁回。
    理  由
一、原處分意旨略以：駕駛人李文源於民國97年2月22日下午2時
    許，駕駛受處分人即異議人保利交通有限公司所有之車牌號
    碼869-HZ號營業貨運曳引車，行經國道一號泰山收費站南磅
    處依規定過磅，因該曳引大貨車「裝載廢土，經會同司機過
    磅，總重49.22 噸，核重43噸，超重6.22噸」而違規，為內
    政部警政署國道公路警察局第一警察隊泰山分隊員警當場予
    以舉發，受處分人於舉發通知單上所載應到案日期前向原處
    分機關提出申訴，經原處分機關函請舉發單位調查結果，仍
    認受處分人確有前開超載之違規行為，原處分機關乃依違反
    道路交通管理處罰條例第29條之2 第1 、3 項規定，裁處罰
    鍰新臺幣（下同）17,000元，並記該汽車違規紀錄1 次，於
    法應無不合等語。
二、聲明異議意旨略以：異議人所有上開遭舉發違規車輛，經泰
    山收費站地磅（南磅）過磅結果超載乙案，異議人認為地磅
    雖經檢驗合格，但每日過磅車輛驚人，且地磅為電子磅砰，
    在使用如此頻繁狀況下，保證不會有誤差嗎？異議人之車輛
    當天在裝載砂石，經中央標準局認證之民營地磅過磅確定並
    未超載才行駛高速公路，被舉發當時司機亦曾要求警員會同
    至有中央標準局認證之民營地磅過磅，然警員仍以國道公路
    局為準而認定。司機便下中壢交流道至一家有中央標準局認
    證之地磅過磅，磅得之重量及磅單如附件。異議人認為本公
    司車輛係經中央標準局認證之民營公司地磅過磅後確認無超
    載始行駛於國道，而舉發員警亦認為其舉發無誤，爰請求鈞
    院予以裁決等語，為此提出本件聲明異議。
三、按汽車裝載貨物超過核定之總重量、總聯結重量者，處汽車
    所有人罰鍰，並記汽車違規紀錄 1次，其應歸責於汽車駕駛
    人時，除依第 3項處汽車駕駛人罰鍰及依第63條第1項第2款
    記點外，並記該汽車違規紀錄1次。有前2項規定之情形者，
    應責令改正或當場禁止通行，並處 1萬元罰鍰；超載10公噸
    以下者，以總超載部分，每 1公噸加罰1000元；超載逾10公
    噸至20公噸以下者，以總超載部分，每 1公噸加罰2000元；
    超載逾20公噸至30公噸以下者，以總超載部分，每 1公噸加
    罰3000元；超載逾30公噸者，以總超載部分，每 1公噸加罰
    5000元，未滿1公噸以1公噸計算；又貨車之裝載，其裝載貨
    物不得超過核定之總重量。道路交通管理處罰條例第29條之
    2 第1項、第3項、道路交通安全規則第79條第1項第1款與違
    反道路交通管理事件統一裁罰標準表分別定有明文。
四、經查：
  (一)本件受處分人保利交通有限公司所有之車號869-HZ號營業貨
    運曳引車，於上開時、地，因該曳引大貨車裝載廢土，經員
    警會同該車司機李文源過磅後，磅得總重量49.22 噸，核重
    43噸，超重6.22噸，而為警以汽車裝載貨物超過核定重量之
    違規事實，當場舉發予以掣單舉發等情，此為該車司機李文
    源所不否認，亦有其親自簽名收受之舉發通知單1 份在卷可
    稽，此部分之事實堪以認定。
  (二)本件受處分人雖質疑本件舉發測量之地磅為電子磅砰，其在
    每日車次使用頻繁狀況下，難保不會有誤差等語為辯。然經
    本院調查時，證人即舉發警員鄭永旺到庭具結證稱：「（問
    ：請把舉發經過說明？）當時我是泰山收費站首班勤務，就
    站在南下地磅前，該部砂石車行經地磅過磅為49.22 噸，磅
    工喊超載，於是我就叫砂石車後退再磅1 次，經司機確認總
    共為49.22 噸，依法舉發，這台車子正常核重應該是43噸，
    舉發合理範圍是一成內，等於超過47.3噸我們才會舉發，本
    件車輛超過百分之十四，而泰山的地磅機也有經經濟部度量
    衡的檢驗，當庭提出經濟部檢驗局檢定合格證書及當天磅單
    。」等語明確（本院97年6 月9 日訊問筆錄第2 頁）。是依
    上開證述可知，本件執勤員警會同司機至地磅處過磅，該裝
    載廢土之違規車輛係經反覆兩次過磅，因兩次磅得之總重量
    均相同，始確認該車輛有超重之違規事實，乃進而當場舉發
    ，顯見該地磅所磅得之結果應屬準確。再本件舉發所使用之
    固定地磅係經經濟部標準檢驗局檢定合格之地磅，其最大秤
    量可達60,000KG，檢定日期為96年8 月23日，有效期限至97
    年8 月31日止，該地磅之誤差值係在法定公差內，有經濟部
    標準檢驗局度量衡器檢定合格證書影本1 紙附卷可證。本件
    受處分人之違規日期於97年2 月22日，係在該地秤度量衡器
    之有效期限內，則以上開地磅作為測量受處分人上開車輛有
    無超載重量之依據，尚屬有據，堪以採信，是受處分人質疑
    電子地磅使用頻繁難保證不會有誤差云云，不足為採。
  (三)其次，本件受處分人復辯稱上述違規車輛裝載砂石後，經民
    營地磅過磅確定未超載才行駛高速公路等語，然經本院調查
    時當庭諭知到庭之法定代理人補呈當天車輛出廠時的過磅單
    ，惟受處分人並未遵期補正，是受處分人空言辯稱並無超載
    等語，洵非有據。因之，本院依現存相關證據資料觀之，受
    處分人超載之違規事實，已甚明確。至受處分人於異議狀內
    檢附之地磅紀錄單，係事後自行入廠過磅之紀錄，與本件違
    規時間相差甚久，尚難據此作為本件違規之證據，併此敘明
    。
五、綜上所述，受處分人所有之前揭車輛上載運之貨物總重量超
    過核定之總重量之違規事實既可認定，復查無任何證據足資
    證明執勤警員有捏造事實、違法取締之情事，則執勤警員本
    其維護交通秩序、安全職責所為之當場舉發，自應受到合法
    、正確之推定。且受處分人至今亦無法提出任何對其有利之
    證據供本院參酌，受處分人指摘原舉發不當，尚屬無據。從
    而，原處分機關依道路交通管理處罰條例第29條之2第1項、
    第3項，裁處罰鍰17,000元，並記該汽車違規紀錄1次，核無
    違誤，本件聲明異議人之異議為無理由，應予駁回。
據上論斷，應依道路交通管理處罰條例第87條第2項、道路交通
案件處理辦法第19條，裁定如主文。
中    華    民    國    97    年    6     月    30    日
                  交通法庭      法  官  簡婉倫
以上正本證明與原本無異
如不服本裁定，應於裁定送達後五日內向本院提出抗告狀 (須附
抗告狀繕本 )。
中    華    民    國    97    年    6     月    30    日
                                書記官  林盛輝


司法院資訊處製作；財團法人民間司法改革基金會備份。
